【裁判字號】    95,簡上,393
【裁判日期】    951120
【裁判案由】    遷讓房屋等
【裁判全文】
臺灣臺北地方法院民事判決            95年度簡上字第393號
上  訴  人  甲○○
被 上 訴人  乙○○
訴訟代理人  張至剛律師
上列當事人間請求遷讓房屋事件，上訴人對於中華民國95年 5月
16日本院臺北簡易庭95年度北簡字第 11705號第一審判決提起上
訴，本院於95年11月6日言詞辯論終結，判決如下：
    主      文
上訴駁回。
第二審訴訟費用由上訴人負擔。
    事實及理由
一、被上訴人起訴主張：被上訴人於民國93年 7月19日與上訴人
    簽訂租賃契約書，將被上訴人所有坐落台北市○○○路 ○段
    14巷1號地下室出租予上訴人使用，租賃期限自93年7月20日
    起至94年7月19日止，每月租金新臺幣（下同） 15,000元。
    被上訴人於前揭租賃期間屆滿時，即向上訴人明白表示不再
    續租，上訴人亦向被上訴人表示不再承租，惟一時難以尋覓
    堆放之物品，請稍予寬限搬遷期限，被上訴人念在兩造多年
    承租之情誼，勉予同意。詎上訴人一再拖延，嗣被上訴人因
    年關將近，乃於94年12月23日發存證信函，再給予上訴人近
    2 個月之搬遷期限，要求上訴人於 95年2月19日前搬離，惟
    上訴人迄今仍未主動搬遷，將房屋返還被上訴人。依據民法
    第45 0條第1項、第455條規定，被上訴人於租賃期限屆滿後
    ，依法應將系爭房屋返還予上訴人，此外，上訴人依據民法
    第76 7條規定，亦得請求上訴人遷讓房屋。又上訴人無權占
    有被上訴人之房屋，被上訴人得依據民法第 179條之規定，
    請求上訴人於返還系爭房屋前，按月給付上訴人相當於租金
    之損害每月15,000元。原審為被上訴人勝訴之判決，被上訴
    人於本院則為駁回上訴之聲明。
二、上訴人則以：上訴人自78年 7月20日起向被上訴人承租房屋
    ，已達17年之久，未曾積欠任何資金，而兩造所簽訂之租賃
    契約期限屆滿前，被上訴人並未通知返還房屋，且無立即表
    示反對之意思，本件應屬不定期限的租賃契約。原審判決以
    上訴人於鈞院審理時自認「在租賃期限屆滿後第二、三天，
    （被上訴人）有電話口頭上告訴我，要將房子賣掉，有要求
    我返還房屋。」等語，係原審法院依據上訴人庭訊時所稱：
    「她（被上訴人）有說打算想要賣」等語，自行所為之過度
    解讀與錯誤推論，實際上上訴人並未自認被上訴人要將房子
    賣掉，而要求上訴人返還房屋。況被上訴人提出其於94年12
    月23日寄發予上訴人反對續約之存證信函，距離租賃期限屆
    滿之日即 94年7月19日已達半年之久，不得謂被上訴人有立
    即表示反對之意思；故兩造之租賃契約應屬不定期限之租賃
    ，被上訴人請求上訴人返還房屋，並無理由等語，資為抗辯
    ，而聲明廢棄原判決，駁回被上訴人在原審之訴。
。
三、經查，本件被上訴人於 93年7月19日與上訴人簽訂租賃契約
    書，將被上訴人所有台北市○○○路○段14巷1號地下室建物
    出租予上訴人使用，租賃期限自93年7月20日起至94年7月19
    日止，每月租金15,000元，及上訴人於上開租賃期限屆滿後
    ，並未遷離系爭建物，但已經給付以每月15,000元計算，至
    95年 4月19日止之款項予被上訴人等情，為兩造所不爭執，
    並有建物登記謄本一件、房屋租賃契約書影本一件、房屋稅
    繳款書影本一件等附卷可稽，堪信為真實。
四、按「租賃定有期限者，其租賃關係，於期限屆滿時消滅。」
    、「承租人於租賃關係終止後，應返還租賃物；租賃物有生
    產力者，並應保持其生產狀態，返還出租人。」、「所有人
    對於無權占有或侵奪其所有物者，得請求返還之。對於妨害
    其所有權者，得請求除去之。有妨害其所有權之虞者，得請
    求防止之。」、「無法律上之原因而受利益，致他人受損害
    者，應返還其利益。雖有法律上之原因，而其後已不存在者
    ，亦同。」，民法第450條、第455條、第767條、第179條分
    別定有明文。復按「租賃期限屆滿後，承租人仍為租賃物之
    使用收益，而出租人不即表示反對之意思者，視為以不定期
    限繼續契約。」，民法第 451條亦有明確規定。本件兩造間
    租賃契約已經屆滿，而上訴人仍然繼續占有系爭房屋等情，
    既經認定，則尚應審究者，為被上訴人是否曾於上開租賃期
    限屆滿後，即時對於上訴人為反對其繼續使用收益系爭建物
    之意思表示？
（一）按「當事人主張之事實，經他造於準備書狀內或言詞辯論
      時或在受命法官、受託法官前自認者，無庸舉證。」，民
      事訴訟法第279條第1項定有明文。
（二）經查，被上訴人主張其於前揭租賃期間屆滿時，即向上訴
      人明白表示不再續租等情，業據上訴人於原審95年5月4日
      言詞辯論期日自認：「在租賃期限屆滿後第二、三天，有
      電話口頭上告訴我，要將房子賣掉，有要求我返還房屋。
      」等語綦詳。雖上訴人於本院抗辯：伊於原審僅稱被上訴
      人有說打算出售系爭建物，係原審過度解讀，錯誤推論伊
      自認被上訴人曾要求伊返還房屋云云；惟經本院受命法官
      勘驗原審95年5月4日言詞辯論期日法庭錄音結果，原審法
      官於書記官記載上揭上訴人自認：「在租賃期限屆滿後第
      二、三天，有電話口頭上告訴我，要將房子賣掉，有要求
      我返還房屋。」之筆錄時，確實曾與上訴人確認：「有要
      求你返還房屋？」，上訴人則回答稱：「有。」等情，有
      本院 95年9月22日準備程序筆錄在卷足據，是上訴人確實
      於原審自認被上訴人曾於系爭租賃契約屆滿後二、三日內
      ，向上訴人為反對繼續出租系爭房屋之意思表示之事實，
      應堪認定；上訴人抗辯原審過度解讀、錯誤解釋云云，洵
      無足採。則揆諸前揭規定，被上訴人所主張其曾於上開租
      賃期限屆滿後，即時對於上訴人為反對其繼續使用收益系
      爭房屋之意思表示，既經上訴人自認，而上訴人復未能證
      明上開自認與事實不符，自應認為被上訴人之主張為真實
      。
五、綜上所述，系爭租賃契約之期限既已於 94年7月19日屆滿，
    被上訴人並已於該租賃契約期限屆滿後即時向上訴人為反對
    其繼續使用收益系爭房屋之意思表示，則依據前揭民法第45
    0條、第451條之規定，兩造間之租賃關係應該已經於94 年7
    月20日消滅，上訴人繼續占有系爭建物，核屬無權占有，是
    被上訴人依據上開民法第455條及第767條之規定，請求上訴
    人返還系爭建物，自有理由，應予准許；被上訴人另依據民
    法第17 9條之規定，扣除上訴人已經以每月15,000元計算，
    給付至95年4月19日止之款項，請求上訴人給付自95年4月20
    日起至交還系爭房屋之日止，相當於每月租金15,000元之損
    害金，亦有理由，應予准許。是原審判命上訴人遷讓返還系
    爭房屋，及給付被上訴人自 95年4月20日起至交還系爭房屋
    之日止，按月以15,000元計算之損害金，並為假執行之宣告
    ，核無違誤。上訴意旨指摘原判決不當，聲明廢棄改判，為
    無理由，應予駁回。
六、據上論結，本件上訴為無理由。依民事訴訟法第436條之1第
    3項、第449條第1項、第78條，判決如主文。
中     華     民      國   95   年    11    月   20   日
              民事第二庭審判長  法      官
                                法      官
                                法      官
以上正本係照原本作成
不得上訴
中     華     民      國   95   年    11    月   20   日
                                法院書記官  許婉如


司法院資訊處製作；財團法人民間司法改革基金會備份。
